【裁判字號】    95,訴,3231
【裁判日期】    951123
【裁判案由】    毒品危害防制條例
【裁判全文】
臺灣臺中地方法院刑事判決              95年度訴字第3231號
公  訴  人  臺灣臺中地方法院檢察署檢察官
被      告  丙○○
上列被告因違反毒品危害防制條例案件，經檢察官提起公訴（九
十五年度毒偵字第三五三二號），被告於準備程序中就被訴事實
為有罪之陳述，經告以簡式審判之旨，並聽取意見後，本院合議
庭裁定由受命法官獨任進行簡式審判程序，判決如下：
    主    文
丙○○施用第一級毒品，處有期徒刑壹年貳月。第一級毒品海洛
因壹包（淨重零點壹貳公克，空包裝重零點貳捌公克）沒收銷燬
之。
    犯罪事實
一、丙○○前曾於民國八十九年間因施用毒品案件，經本院以八
    十九年度毒聲字第四五五號裁定送觀察、勒戒後，臺灣臺中
    看守所附設勒戒處所評定有繼續施用之傾向，經臺灣臺中地
    方法院檢察署檢察官以八十九年度聲戒字第一七三號聲請強
    制戒治，由本院以八十九年度毒聲字第一○九六號裁定送強
    制戒治一年，於強制戒治期間屆滿三個月後，其成績經評定
    為合格，無繼續戒治之必要，而由臺灣臺中地方法院檢察署
    檢察官聲請，經本院以八十九年度毒聲字第四一五五號裁定
    停止戒治，所餘戒治期間付保護管束，保護管束期間至九十
    年二月十八日期滿執行完畢；又於九十年間因施用毒品案件
    ，經本院以九十年度毒聲字第三三○八號裁定送強制戒治一
    年，於強制戒治期間屆滿三個月後，其成績經評定為合格，
    無繼續戒治之必要，而由臺灣臺中地方法院檢察署檢察官聲
    請，經本院以九十一年度毒聲字第一○四四號裁定停止戒治
    ，所餘戒治期間付保護管束，保護管束期間原至九十一年七
    月三日期滿，且其該次違反毒品危害防制條例案件，並經本
    院以九十年度訴字第一八六一號分別判處有期徒刑一年、八
    月，定應執行刑為有期徒刑一年六月，於九十年十月八日確
    定；惟丙○○於停止戒治付保護管束期間，復於九十一年間
    因施用毒品案件，遭本院以九十一年度毒聲字第一七四○號
    為撤銷前開停止戒治，所餘戒治期間付保護管束之裁定，應
    執行殘餘戒治期間，而於九十一年十二月五日強制戒治期滿
    執行完畢釋放；而丙○○於九十一年間因違反毒品危害防制
    條例案件，經本院以九十一年度訴字第二三九○號判處有期
    徒刑一年，於九十一年十二月六日確定，又於九十一年間因
    竊盜案件，經本院以九十一年度易字第二六六三號判處有期
    徒刑二年四月，經提起上訴後，由臺灣高等法院臺中分院以
    九十二年度訴字第九九一號受理，嗣於九十二年六月十六日
    撤回上訴而確定，後開二罪定應執行刑為有期徒刑三年三月
    ，與前開有期徒刑一年六月接續執行，入監服刑後，於九十
    五年五月二十五日假釋付保護管束，保護管束期間原至九十
    六年六月十九日期滿。
二、丙○○於假釋保護管束期間，猶不知戒改，自九十一年十二
    月五日強制戒治執行完畢釋放後之五年內，基於施用第一級
    毒品海洛因之犯意，於九十五年八月四日上午十時許，在臺
    中市○○區○○街五七號住處，以將第一級毒品海洛因置入
    注射針筒內，以水稀釋後，再行注射在手臂血管之方式，施
    用第一級毒品海洛因一次。嗣於九十五年八月四日下午三時
    三十分許，在臺中市○區○○○街與十甲北街口，因形跡可
    疑遭警盤查，在其身上扣得其所有供施用之第一級毒品海洛
    因一包（淨重零點一二公克，空包裝重零點二八公克），且
    經丙○○同意採集其尿液送檢，結果呈可待因、嗎啡陽性反
    應而查獲。
三、案經臺中市警察局刑警大隊報請臺灣臺中地方法院檢察署檢
    察官偵查起訴。
    理    由
一、訊據被告丙○○對其於前揭時、地施用第一級毒品海洛因之
    事實坦承不諱，並有白粉一包扣案可證，而該包白粉經送請
    法務部調查局檢驗結果，含有第一級毒品海洛因成分，淨重
    零點一二公克，空包裝重零點二八公克等情，有該局九十五
    年九月二日調科壹字第○九五二三○○八○九○號鑑定書一
    份存卷可稽，且被告於九十五年八月四日為警查獲時，所採
    尿液送詮昕科技股份有限公司檢驗結果，呈可待因、嗎啡陽
    性反應等情，有該公司出具之檢驗報告一紙存卷可稽，而海
    洛因施用入人體後水解還原成嗎啡，再循嗎啡之代謝方式排
    出體外，已據行政院衛生署藥物食品檢驗局（八一）藥檢壹
    字第○○六四三一號函說明綦詳，顯見被告關於曾在上開時
    、地施用第一級毒品海洛因之自白，應與事實相符。再被告
    前曾於八十九年間因施用毒品案件，經本院以八十九年度毒
    聲字第四五五號裁定送觀察、勒戒後，臺灣臺中看守所附設
    勒戒處所評定有繼續施用之傾向，經臺灣臺中地方法院檢察
    署檢察官以八十九年度聲戒字第一七三號聲請強制戒治，由
    本院以八十九年度毒聲字第一○九六號裁定送強制戒治一年
    ，於強制戒治期間屆滿三個月後，其成績經評定為合格，無
    繼續戒治之必要，而由臺灣臺中地方法院檢察署檢察官聲請
    ，經本院以八十九年度毒聲字第四一五五號裁定停止戒治，
    所餘戒治期間付保護管束，保護管束期間至九十年二月十八
    日期滿執行完畢；又於九十年間因施用毒品案件，經本院以
    九十年度毒聲字第三三○八號裁定送強制戒治一年，於強制
    戒治期間屆滿三個月後，其成績經評定為合格，無繼續戒治
    之必要，而由臺灣臺中地方法院檢察署檢察官聲請，經本院
    以九十一年度毒聲字第一○四四號裁定停止戒治，所餘戒治
    期間付保護管束，保護管束期間原至九十一年七月三日期滿
    ，惟被告於停止戒治付保護管束期間，復於九十一年間因施
    用毒品案件，遭本院以九十一年度毒聲字第一七四○號為撤
    銷前開停止戒治，所餘戒治期間付保護管束之裁定，應執行
    殘餘戒治期間，而於九十一年十二月五日強制戒治期滿執行
    完畢釋放之事實，有臺灣高等法院被告前案紀錄表及臺灣臺
    中地方法院檢察署刑案資料查註紀錄表各一份在卷可憑。綜
    上，被告自白與事實相符，其於前案強制戒治執行完畢釋放
    後五年內再犯本案施用第一級毒品海洛因之犯行事證明確，
    洵堪認定。
二、核被告所為，係犯毒品危害防制條例第十條第一項之施用第
    一級毒品罪。被告施用毒品前之持有毒品行為，本應以持有
    論，惟持有後進而施用，其持有之低度行為應被施用之高度
    行為所吸收，故不再另論其持有毒品罪。爰審酌被告素行不
    佳，其施用毒品經觀察勒戒、強制戒治後，業經本院先後判
    處如犯罪事實欄所示之有期徒刑一年、八月、一年等情，有
    臺灣高等法院被告前案紀錄表及臺灣臺中地方法院檢察署刑
    案資料查註紀錄表各一份在卷足佐，猶不知戒惕，一再施用
    ，無視於毒品對於自身健康之戕害及國家對於杜絕毒品犯罪
    之禁令，不知戒除惡習，惡性非輕，然念及坦承犯行，態度
    良好，其施用毒品並無危害他人及本院所認定被告施用之期
    間、次數（即不包括後述之不另為無罪諭知部分）與檢察官
    具體求刑之基礎不同，認為檢察官就被告施用毒品之犯行具
    體求處應執行有期徒刑一年四月，稍嫌過重等一切情狀，量
    處如主文所示之刑，以資懲儆。另扣案之第一級毒品海洛因
    一包（淨重零點一二公克，空包裝重零點二八公克），為毒
    品，應依毒品危害防制條例第十八條第一項前段之規定，予
    以宣告沒收銷燬之。
三、不另為無罪諭知部分：
（一）公訴意旨另以：被告自九十五年八月一日起至九十五年八
      月四日上午十時前某時止，基於反覆、延續施用第一級毒
      品海洛因之單一行為決意，在臺中市○○區○○街五七號
      住處，反覆施用第一級毒品海洛因多次之犯行，而認此部
      分與前開九十五年八月四日上午十時許施用第一級毒品海
      洛因行為間，有包括一罪之集合犯關係，因認被告此部分
      行為亦涉犯毒品危害防制條例第十條第一項之施用第一級
      毒品罪嫌云云。
（二）按犯罪事實應依證據認定之，無證據不得認定犯罪事實；
      被告之自白，不得作為有罪判決之唯一證據；又不能證明
      被告犯罪者，應諭知無罪之判決，刑事訴訟法第一百五十
      四條第二項、第一百五十六條第二項、第三百零一條第一
      項分別定有明文。次按刑法第五十六條連續犯之規定，業
      於九十四年一月七日修正公布刪除，並於九十五年七月一
      日施行，而依新法對於上開反覆實施犯罪模式之對應處置
      ，除合於「接續犯」或「包括一罪」之情形外，則僅能依
      數罪併罰之規定個別處斷。再觀最高法院八十六年臺上字
      第三二九五號判例意旨可知，數行為於同時同地或密切接
      近之時地實施，侵害同一之法益，各行為之獨立性極為薄
      弱，依一般社會健全觀念，在時間差距上，難以強行分開
      ，在刑法評價上，以視為數個舉動之接續施行，合為包括
      之一行為予以評價，較為合理，方屬接續犯之範疇，足見
      接續犯之成立，係以時、空密接性為前提要件，即透過對
      於同一法益之同種類侵害行為繼續不間斷之實行，業已稀
      釋個別行為之獨立性，致使刑法評價時將之視為單一、整
      體之犯罪行為，以符合社會一般人對於行為概念之認知，
      並與行為人之犯罪目的相互結合。至於學理上「包括一罪
      」概念中，關於「集合犯」之態樣，係指依一般社會通念
      ，特定犯罪行為具有反覆實施之特性，立法者於制定刑罰
      法律之初，亦已認知該種行為類型之反覆性，而有意藉由
      法條中客觀構成要件之行為要素，涵括上開具有反覆實施
      特性之數個犯罪行為，仍僅接受一次刑法之評價為已足；
      然施用毒品之犯罪，或為零星偶一之施用，是自難認立法
      者於制定刑罰法律之初，已認知該種行為類型之反覆性，
      且有意藉由法條中客觀構成要件之行為要素，涵括上開具
      有反覆實施特性之數個犯罪行為。基上，多次施用毒品犯
      罪之行為，當無論以「集合犯」之餘地，此時則應回歸一
      般刑法上行為單、複數之認定，而予論罪科刑，較稱妥適
      。
（三）經查，就被告於九十五年八月四日上午十時許之施用第一
      級毒品海洛因一次犯行，除被告之自白外，尚能以前揭詮
      昕科技股份有限公司出具之尿液檢驗報告及扣案之第一級
      毒品海洛因，作為此部分事實之補強證據，並進一步認定
      被告此部分自白確與事實相符；然檢察官認為被告自九十
      五年八月一日起至九十五年八月四日上午十時前某時止，
      亦有多次施用第一級毒品海洛因之行為，係僅以被告之自
      白為據，惟此除被告之唯一自白外，檢察官並無另行舉出
      其他證據以資證明，其間亦無任何證據足資證明被告有接
      續施用第一級毒品海洛因之情形，自核與前揭最高法院八
      十六年臺上字第三二九五號判例所稱「數行為於同時同地
      或密切接近之時地實施」之特性並不相符，已難認合於接
      續犯之前提要件，且亦不能依集合犯逕將被告上開施用第
      一級毒品海洛因之犯行論以包括一罪。故而，檢察官起訴
      被告自九十五年八月一日起至九十五年八月四日上午十時
      前某時止，多次施用第一級毒品海洛因之行為，除存有被
      告唯一之自白外，尚乏其他積極證據足資憑斷，又不符合
      集合犯或接續犯之概念，本諸罪疑唯輕原則，本院認以現
      有證據尚無法形成被告有上開犯行之明確心證，揆諸前揭
      規定，本應就此部分對被告為無罪之諭知，然因檢察官認
      此部分與前開經認定被告於九十五年八月四日上午十時許
      ，施用第一級毒品之有罪部分，有包括一罪集合犯之實質
      上一罪關係，爰不另為無罪之諭知。
四、被告另辯稱：其因施用毒品成癮，另於九十五年九月、十月
    間，先後因施用第一毒品為警查獲，請求於本案一併處理云
    云。惟審之被告於本案九十五年八月四日為警查獲後，於翌
    日移送臺灣臺中地方法院檢察署，因無法籌措新臺幣（下同
    ）一萬元之保證金，經該署檢察官向本院聲請羈押獲准，嗣
    於九十五年八月二十八日始由其母甲○○籌足一萬元保證金
    後交保候傳等情，業經本院核閱本院九十五年度聲羈字第一
    ○九二號、九十五年度偵聲字第五二一號刑事一般卷宗無訛
    ，足見被告自九十五年八月五日起至同年月二十八日止因違
    反本案之毒品危害防制條例案件於臺灣臺中看守所羈押，業
    已接受刑法教化，難認其仍具有施用毒品之成癮性，是其交
    保後再於九十五年九月、十月間之施用毒品行為，應屬另行
    起意，本院自不得併予審理，附此敘明。
據上論斷，應依刑事訴訟法第二百七十三條之一第一項、第二百
九十九條第一項前段，毒品危害防制條例第十條第一項、第十八
條第一項前段，判決如主文。
本案經檢察官乙○○到庭執行職務
中    華    民    國    95    年    11    月    23    日
                  刑事第十五庭    法  官  周瑞芬
上正本證明與原本無異。
如不服本判決，應於送達後十日內向本院提出上訴狀（須附繕本
），上訴於臺灣高等法院臺中分院。
                                  書記官  何俞瑩
中    華    民    國    95    年    11    月    23    日
附錄本判決論罪科刑法條
毒品危害防制條例第十條：
  施用第一級毒品者，處六月以上五年以下有期徒刑。
  施用第二級毒品者，處三年以下有期徒刑。


司法院資訊處製作；財團法人民間司法改革基金會備份。
